【裁判字號】    98,交上易,644
【裁判日期】    980923
【裁判案由】    過失致死等
【裁判全文】
臺灣高等法院臺南分院刑事判決       98年度交上易字第644號
上  訴  人  臺灣臺南地方法院檢察署檢察官
被      告  甲○○
上列上訴人因被告過失致死等案件，不服臺灣臺南地方法院97年
度交易字第409號中華民國98年7月23日第一審判決（起訴案號：
臺灣臺南地方法院檢察署97年度偵字第11690號），提起上訴，
本院判決如下：
    主  文
上訴駁回。
    理  由
一、按刑事訴訟法第350條、第361條、第362條、第367條規定，
    不服地方法院之第一審判決而上訴者，須提出上訴書狀，並
    應敘述具體理由，此為上訴必備之程式；如所提之書狀未敘
    述上訴理由，或僅曾以言詞陳述上訴理由者，均應於上訴期
    間屆滿後20日內補提理由書於第一審法院。第一審法院經形
    式審查，認逾期未補提上訴理由者，應定期間先命補正；逾
    期未補正者，為上訴不合法律上之程式，應以裁定駁回。倘
    已提出上訴理由，但所提非屬具體理由者，則由第二審法院
    以上訴不合法律上之程式，判決駁回。而所謂具體理由，必
    係依據卷內既有訴訟資料或提出新事證，指摘或表明第一審
    判決有何採證、認事、用法或量刑等足以影響判決本旨之不
    當或違法，而構成應予撤銷之具體事由，始克當之（例如：
    依憑證據法則具體指出所採證據何以不具證據能力，或依憑
    卷證資料，明確指出所為證據證明力之判斷如何違背經驗、
    論理法則）；倘僅泛言原判決認定事實錯誤、違背法令、採
    證違法、判決不公、量刑失之過重或輕縱，而未依上揭意旨
    指出具體事由，或形式上雖已指出具體事由，然該事由縱使
    屬實，亦不足以認為原判決有何不當或違法者（例如：對不
    具有調查必要性之證據，法院未依聲請調查亦未說明理由，
    或援用證據不當，但除去該證據仍應為同一事實之認定），
    皆難謂係具體理由，而應認其上訴為不合法律上之程式（最
    高法院97年台上字第892號判決、97年台上字第3267號判決
    意旨及法院辦理刑事訴訟案件應行注意事項第162點參照）
    。
二、本件上訴人即臺灣臺南地方法院檢察署檢察官係據告訴人乙
    ○○具狀請求上訴而提起第二審上訴，其上訴理由略以：被
    告甲○○飲酒後，不知自制，已處於不能安全駕駛之狀況下
    ，竟仍貿然駕車行駛於路上，置路上所有車輛與行人之安全
    於不顧，此犯行不僅剝奪無辜之張政夫生命，傷害丙○○，
    更波及其他機車造成財產損害，原審僅判處應執行有期徒刑
    一年，恐不足使被告心生警惕，果日後其仍持此輕慢態度駕
    車，對所有駕駛人及行人之安全將是莫大威脅。又查據本件
    車禍之現場圖，上載胎滑痕2.3公尺，被害人張政夫所騎乘
    之機車刮地痕起點在被告甲○○所駕駛之自用小客車所行駛
    之臺南市○○路由北往南之內側車道，顯見兩車碰撞之位置
    係在甲○○所行駛之臺南市○○路由北往南之內側車道，此
    事實已為原判決所是認。意即被害人張政夫之機車實早已轉
    彎，且已行駛經過道路中心線，而至被告甲○○所行駛之臺
    南市○○路由北往南之內側車道處，則被告甲○○之直行車
    自應讓被害人張政夫，故被害人張政夫之駕駛行為並無不當
    。而臺灣省臺南區車輛行車事故鑑定委員會及臺灣省車輛行
    車事故覆議鑑定委員會之鑑定結果亦均認被害人張政夫無肇
    事因素，原審未察，遽論被害人張政夫「轉彎車未讓直行車
    先行」，殊屬率斷。且被告自始至終皆未表達商談和解之誠
    意，或表達絲毫之歉意，亦未曾賠償分毫，原審認事、量刑
    顯有未當，為此提起上訴等語。
三、經查：原審於判決理由中已敘明被害人張政夫亦有過失，係
    因按汽車行至無號誌之交岔路口，車道數相同時，轉彎車應
    暫停讓直行車先行，道路交通安全規則第102條第1項第2款
    定有明文。查被告於警詢時陳稱被害人張政夫當時之行向係
    由台南市○○路由南往北要左轉兵配場出入口等語，與被害
    人張政夫之女張晴絢於警詢時陳稱被害人張政夫當時係要至
    公園路兵配場等語互核一致（見系爭偵A卷第4頁、第6頁）
    ，可知於本件交通事故發生前，被害人張政夫之行向係由台
    南市○○路由南往北要左轉兵配場出入口，與被告所駕駛之
    自小客車由台南市○○路由北往南直行時，在被告所行駛之
    車道上發生碰撞。依前開規定，被害人張政夫騎乘機車於左
    轉彎時，未禮讓直行之被告所駕駛之自小客車先行，自就本
    件交通事故之發生，亦有過失等語。再按道路交通安全規則
    第99條第2項規定：「機器腳踏車行駛至交岔路口，其轉彎
    應依標誌或標線之規定行駛；無標誌或標線者，應依第102
    條及下列規定行駛；一內側車道設有禁行機車標誌或標線者
    ，應依兩段方式進行左轉，不得由內側或其他車道左轉。」
    依卷附道路交通事故現場圖所示，本件車禍事故發生地點為
    有區分內、外側車道之雙向二車道，而在內側車道地面標示
    有禁行機慢車字樣（見同上偵卷第19頁），則依上開道路交
    通安全規則第99條第2項規定，被害人本不得在事故發生地
    點違規駛入禁行機慢車之內側車道左轉，同時道路交通安全
    規則亦無直行車應讓轉彎車先行之規定，是原審認被害人亦
    有過失並無不當。且原審已於事實及理由欄中就量處被告應
    執行有期徒刑一年之理由，係審酌被告於飲酒後，已處於無
    法安全駕駛之狀況下，仍駕駛自小客車行駛於道路，漠視輕
    忽公眾交通之安全，對行車大眾及路人之生命、身體安全造
    成危害，惡性非輕，復本應注意遵守道路交通安全規則之相
    關規定，以維護行車之安全，然竟疏於注意而肇生本件交通
    事故並致被害人張政夫死亡、被害人丙○○受有如事實欄所
    記載之傷害，所生損害巨大，且迄今尚未與被害人達成和解
    ，然念其尚知坦承犯行，犯後態度尚稱良好，又被害人張政
    夫對本件交通事故之發生，亦有轉彎車未讓直行車先行之過
    失等一切情狀，予以明白論述。經核原審判決認事用法，從
    形式審查，並未違反法令，或悖離經驗法則、論理法則，量
    刑亦屬允當。乃上訴人未依據卷內既有訴訟資料或提出新事
    證，具體指摘或表明第一審判決量刑有何不當或違法之事由
    ，而以上開理由提起上訴，揆諸前開說明，其上訴理由，自
    難謂係具體理由。是上訴人之上訴顯不合法律上之程式，爰
    依刑事訴訟法第367條前段之規定，駁回其上訴，並不經言
    詞辯論為之。
四、據上論斷，應依刑事訴訟法第367條前段、第372條，判決如
    主文。
中    華    民    國    98    年    9     月    23    日
                  刑事第四庭    審判長法  官  吳志誠
                                      法  官  吳森豐
                                      法  官  彭喜有
以上正本證明與原本無異。
不得上訴。
                                      書記官  黃子起
中    華    民    國    98    年    9     月    24    日


司法院資訊處製作；財團法人民間司法改革基金會備份。
